臺灣高雄地方法院刑事判決　　　　　　　　　　　　九十三年度簡上字第七七七號
　　 上　訴　人　臺灣高雄地方法院檢察署檢察官
　　 被　　　告　癸○○　男　.
右上訴人因被告詐欺案件，不服台灣高雄地方法院九十三年度簡字第四四二七號，中
華民國九十三年十月十二日第一審判決（聲請簡易判決處刑案號：九十三年度偵緝字
第一五五二號），提起上訴及移送併案審理（九十三年度偵字第二○七五三號），本
院管轄之第二審合議庭判決如左：
    主  文
原判決撤銷。
癸○○連續幫助意圖為自己不法之所有，以詐術使人將本人之物交付，處有期徒刑肆
月，如易科罰金，以參佰元折算壹日。
    事  實
一、癸○○因經濟拮据，雖可預見其提供帳戶之存款簿及金融卡供他人使用，自己向
    對方收取報酬，可能被實施詐欺取財犯罪之人，利用以隱匿、掩飾犯罪所得財物
    或財產上利益之目的，將幫助他人對不特定之人為詐欺取財之犯行，然仍不違反
    其本意，而基於幫助他人實施詐欺取財犯罪之概括犯意，先於民國九十二年二月
    間某日，以新台幣（下同）一千元之代價，在鳳山體育館附近，將其本人在第一
    商業銀行鳳山分行開立帳號「00000000000」號帳戶之存摺及提款卡
    ，賣給真實姓名、年籍不詳之詐騙集團成員，後由該集團之人員，於同年四月四
    日十六時許，撥打電話向壬○○冒稱係國稅局人員，欲退還所得稅，使壬○○陷
    於錯誤，遂於同日十七時四十九分許，持其所有之金融卡，前往台南市○○路○
    段三○八號台南地方法院旁之臺灣中小企業銀行自動櫃員機轉帳，並依該集團之
    不明人士指示操作該自動櫃員機，將其所有之款項九萬九千八百九十九元轉帳至
    前揭第一商業銀行帳戶中，嗣壬○○查覺有異，始知受騙。癸○○另承前概括犯
    意，與沈雅雯（經檢察官另案為緩起訴處分）共同基於幫助他人犯詐欺罪之犯意
    聯絡，於民國九十二年三月上旬某日，見李金龍（另案移送併辦）在自由時報刊
    登之買賣銀行帳戶廣告，癸○○即依廣告所載與李金龍聯絡，表示願將沈雅雯所
    申請之大發郵局提款帳號00000000000000000號之存摺、印鑑
    、提款卡及提款密碼，以二千五百元之代價出售，沈雅雯、癸○○並於同年月十
    日上午十一時許，在高雄縣鳳山市國父紀念館內公園內，將上開存摺等物交付予
    李金龍。後李金龍將上開存摺等物，以五千元之代價轉售予綽號「小謝」之不詳
    姓名年籍之人，而「小謝」所屬之犯罪集團，即基於詐欺之犯意，分別於同年月
    十二日至三十一日間，以傳送手機簡訊之詐術，致辛○○、庚○○、乙○○、丁○○、戊○○、丙○○、甲○○及子○○（以下稱辛○○等八人）陷於錯誤而分
    別與該詐欺集團成員聯絡，並依該詐欺集團人員之指示，持己有之提款卡或現金
    卡至提款機按指示操作，於附表所示之時間將附表所示之金額轉帳至前開沈雅雯
    大發郵局帳號00000000000000000號帳戶內。嗣因被害人發覺
    有異，始知受騙而報警查獲。
二、案經壬○○訴由高雄市政府警察局苓雅分局報請台灣高雄地方法院檢察署檢察官
    偵查後聲請簡易判決處刑及移請併案審理。
    理  由
一、訊據被告癸○○對於其於前開時、地將帳戶之存款簿及金融卡提供他人使用，分
    別獲取二千五百元及一千元報酬之事實，於警詢、偵查及本院審理中供承不諱，
    並有被告於高雄縣鳳山市第一商業銀行鳳山分行帳戶所有人申請資料一紙可憑。
    又前開詐欺集團，以上開方式施用詐術，致被害人壬○○及辛○○等八人陷於錯
    誤，而以轉帳之方式，先後將附表所示之金額匯入被告及沈雅雯上開帳戶內之事
    實，亦據證人沈雅雯、李金龍、劉燕玲於偵查中證述明確，復經被害人壬○○及
    辛○○等八人於警詢中指訴前揭遭詐騙之情節綦詳，並有警卷所附自動櫃員機交
    易明細表影本十七紙可憑，足見被告之上開帳戶，確有供人利用從事詐欺之犯行
    無訛。此外，金融帳戶為個人理財之工具，而申請開設金融帳戶並無任何特殊之
    限制，一般民眾皆可以存入最低開戶金額之方式申請之，且單一個人可以在不同
    之金融機構申請多數之存款帳戶使用，此乃眾所週知之事實，從而，依一般人之
    社會生活經驗，苟見陌生人不以自己名義申請開戶，反而以刊登廣告之方式，向
    不特定人蒐集銀行或郵局帳戶供己使用，衡情對於上開帳戶是否合法使用乙節應
    有合理之懷疑，而被告竟將前開帳戶以一千元及二千五百元之代價交予不知名之
    人，顯然對於自己所交付之帳戶將用以作為不法用途有所認識，再參以利用他人
    帳戶從事詐欺取財之犯行，復早為傳播媒體廣為報導，依被告之社會經驗，自應
    具有相當之智識能力判斷其提供上開帳戶之存款簿及金融卡供他人使用，有幫助
    從事詐欺取財犯行之人士利用上開帳戶，從事連續詐欺取財犯行之可能，然被告
    竟仍於收取一千元及二千五百元之代價後，將上開帳戶之存款簿及金融卡交予不
    詳姓名年籍男子及李金龍使用，可見被告縱令因而幫助他人從事詐欺取財之犯行
    ，亦不違反其本意，其有幫助詐欺取財之犯行及不確定故意甚明，是本案事證明
    確，被告犯行堪予認定。
二、被告提供帳戶供他人實施詐欺取財之犯罪工具，所為係從事詐欺罪犯罪構成要件
    以外之行為，核其所為，係犯刑法第三十條第一項、第三百三十九條第一項詐欺
    取財罪之幫助犯。依刑法第三十條第二項規定，按正犯之刑減輕之。另按刑法第
    二十八條之共同正犯，係指二人以上共同實施犯罪之行為者而言，幫助他人犯罪
    ，並非實施正犯，在事實上雖有二人以上共同幫助殺人，要亦各負幫助殺人責任
    ，仍無適用該條之餘地，最高法院著有三十三年上字第七九三號判例可資參照。
    故本件癸○○與沈雅雯就出租大發郵局帳戶之犯行雖有犯意聯絡，然所為既僅係
    幫助他人犯罪之行為，參諸前揭判例意旨，自無成立共同正犯之餘地，應予敘明
    。又其先後所為二幫助詐欺取財行為，時間緊接，犯罪構成要件相同，顯係出於
    概括之犯意為之，為連續犯，爰依刑法第五十六條之規定以一罪論，並加重其刑
    ，且先加後減之。又聲請簡易判決與起訴有同一效力，而移送併案部分雖未據檢
    察官起訴，惟此部分與檢察官已起訴經論罪之部分，有連續犯之裁判上一罪關係
    ，本院自得依法併予審理。另公訴檢察官雖認移送併辦之被告出租沈雅雯之大發
    郵局帳戶行為係犯幫助常業詐欺罪，惟本件並未查獲詐欺犯罪之主謀正犯，無從
    認定從事詐欺犯罪之人是否有賴詐欺為生，恃以為業之事實，是依罪疑為輕之法
    則，應僅論被告以幫助詐欺之犯行，公訴意旨認被告係犯刑法第三十條第一項、
    第三百四十條之幫助常業詐欺罪嫌，容有未洽，爰於不妨害起訴之詐欺取財基本
    社會事實同一之範圍內，予以變更起訴法條。
三、原審以被告罪證明確，而予論罪科刑，固非無見。惟查，被告有提供如附表所示
    帳戶予他人為財產犯罪使用，此部分所犯幫助詐欺取財罪，與聲請簡易判決處刑
    部分有裁判上一罪關係，原審未及審酌，自有未洽。檢察官以原審判決未及審酌
    被告所提供如附表所示帳戶之犯行，而提起上訴，為有理由，自應由本院將原判
    決予以撤銷改判。爰審酌被告貪圖小利，將個人帳戶提供他人詐欺取財使用，紊
    亂社會正常交易秩序，並使不法之徒藉此輕易從事犯罪，檢警難以追查緝捕，所
    造成之危害非輕，惟念及被告犯後坦承犯罪事實經過，及其犯罪所得報酬非多與
    其他一切情狀，量處如主文所示之刑，並諭知易科罰金之折算標準。
據上論斷，應依刑事訴訟法第四百五十五條之一第三項、第三百六十九條第一項前段
、第三百六十四條、第二百九十九條第一項前段、第三百條，刑法第五十六條、第三
十條、第三百三十九條第一項、第四十一條第一項前段，罰金罰鍰提高標準條例第一
條前段、第二條，判決如主文。
本案經檢察官己○○到庭執行職務。
中　　　華　　　民　　　國　　九十四　　年　　　二　　　月　　 十五 　　日
                                  臺灣高雄地方法院刑事第二庭
                                      審判長法  官  莊崑山
                                            法  官  曾鴻文
                                            法  官  黃宣撫
右正本證明與原本無異。
不得上訴。
　　　　　　　　　　　　　　　　　　　　　  書記官  謝文心
中　　　華　　　民　　　國　　九十四　　年　　　二　　　月　　 十五 　　日
附錄本案論罪科刑法條全文：
刑法第三百三十九條第一項：
意圖為自己或他人不法之所有，以詐術使人將本人或第三人之物交付者，處五年以下
有期徒刑、拘役或科或併科一千元以下罰金。
附表：
┌──┬───┬─────┬──────┬──────────┬───────┐
│編號│被害人│時間      │詐欺方式    │詐取金額            │匯入帳號      │
│    │      │          │            │                    │              │
├──┼───┼─────┼──────┼──────────┼───────┤
│一  │辛○○│九十二年三│詐稱被害人有│一筆，九萬九千九百八│大發郵局七００│
│    │      │月十三日十│萬泰銀行現金│十二元              │—０一０一二二│
│    │      │七時０二分│卡中獎十萬  │                    │0000000│
│    │      │          │            │                    │三            │
├──┼───┼─────┼──────┼──────────┼───────┤
│二  │庚○○│九十二年三│詐稱被害人有│一筆，七千九百八十二│大發郵局七００│
│    │      │月十三日十│萬泰銀行贈獎│元                  │—０一０一二二│
│    │      │八時０八分│部中獎二十萬│                    │0000000│
│    │      │          │元          │                    │三            │
│    │      ├─────┼──────┼──────────┼───────┤
│    │      │同日十八時│同右        │一筆，五萬八千六百六│大發郵局七００│
│    │      │三十分    │            │十五元              │—０一０一二二│
│    │      │          │            │                    │0000000│
│    │      │          │            │                    │三            │
├──┼───┼─────┼──────┼──────────┼───────┤
│三  │乙○○│九十二年三│詐稱被害人有│一筆，一萬五千二百八│大發郵局七００│
│    │      │月十九日十│萬泰銀行百萬│十九元              │—０一０一二二│
│    │      │七時三十三│好禮贈獎    │                    │0000000│
│    │      │分        │            │                    │三            │
│    │      ├─────┼──────┼──────────┼───────┤
│    │      │同日十七時│同右        │一筆，六十六元      │大發郵局七００│
│    │      │三十五分  │            │                    │—０一０一二二│
│    │      │          │            │                    │0000000│
│    │      │          │            │                    │三            │
├──┼───┼─────┼──────┼──────────┼───────┤
│四  │丁○○│九十二年三│詐稱被害人有│一筆，九萬九千二百三│大發郵局七００│
│    │      │月十九日十│萬泰銀行中獎│十元                │—０一０一二二│
│    │      │四時四十九│二十萬      │                    │0000000│
│    │      │分        │            │                    │三            │
│    │      ├─────┼──────┼──────────┼───────┤
│    │      │同日十四時│同右        │一筆，四十八元      │大發郵局七００│
│    │      │五十分    │            │                    │—０一０一二二│
│    │      │          │            │                    │0000000│
│    │      │          │            │                    │三            │
│    │      ├─────┼──────┼──────────┼───────┤
│    │      │同日十四時│同右        │一筆，六千六百０七元│大發郵局七００│
│    │      │五十二分  │            │                    │—０一０一二二│
│    │      │          │            │                    │0000000│
│    │      │          │            │                    │三            │
├──┼───┼─────┼──────┼──────────┼───────┤
│五  │戊○○│九十二年三│詐稱被害人有│一筆，九萬九千九百八│大發郵局七００│
│    │      │月二十四日│萬泰銀行百萬│十二元              │—０一０一二二│
│    │      │十六時三十│好禮        │                    │0000000│
│    │      │八分      │            │                    │三            │
│    │      ├─────┼──────┼──────────┼───────┤
│    │      │同日十六時│同右        │一筆，四千四百九十六│大發郵局七００│
│    │      │四十分    │            │元                  │—０一０一二二│
│    │      │          │            │                    │0000000│
│    │      │          │            │                    │三            │
├──┼───┼─────┼──────┼──────────┼───────┤
│六  │丙○○│九十二年三│詐稱被害人有│一筆，四萬七千三百二│大發郵局七００│
│    │      │月二十六日│萬泰銀行中獎│十六元              │—０一０一二二│
│    │      │十一時五十│十七萬      │                    │0000000│
│    │      │五分      │            │                    │三            │
├──┼───┼─────┼──────┼──────────┼───────┤
│七  │甲○○│九十二年三│詐稱被害人有│一筆，二萬四千四百九│大發郵局七００│
│    │      │月二十六日│萬泰銀行中獎│十二元              │—０一０一二二│
│    │      │十四時三十│二十萬      │                    │0000000│
│    │      │二分      │            │                    │三            │
├──┼───┼─────┼──────┼──────────┼───────┤
│八  │子○○│九十二年三│詐稱被害人有│ 一筆，七千六百十八 │大發郵局七００│
│    │      │月三十一日│中二獎      │ 元                 │—０一０一二二│
│    │      │十四時五十│            │                    │0000000│
│    │      │五分      │            │                    │三            │
└──┴───┴─────┴──────┴──────────┴───────┘
